臺灣雲林地方法院民事判決　　　　　　　94年度重訴字第18號
原　　　告　丁○○○
　　　　　　丙○○○
　　　　　　庚○○
　　　　　　己○○
　　　　　　　　　　　　樓
　　　　　　癸○○
兼前列五人共
同訴訟代理人　壬○○
原　　　告　戊○○○
　　　　　　辛○○
上列八人共同
訴訟代理人　　甲○　　住同上
被　　　告　乙○○　　住雲林縣.
　　　　　　　　　　　身分證統.
上列當事人間請求損害賠償事件，本院於民國94年11月22日言詞
辯論終結，判決如下：
    主  文
被告應給付原告壬○○新台幣壹拾捌萬伍仟元；給付原告戊○○○新台幣肆拾玖萬仟捌佰肆拾元；給付原告丁○○○、丙○○○、庚○○、己○○、癸○○、辛○○各新台幣伍仟元；及均
自94年10月12日起，至清償日止，按年息百分之五計算之利息。
原告其餘之訴駁回。
訴訟費用由被告負擔新台幣柒仟陸佰元；餘新台幣壹萬壹仟貳佰
貳拾元由原告丁○○○、丙○○○、庚○○、己○○、癸○○、
辛○○負擔。
本判決第一項原告勝訴部分均得假執行。
原告其餘假執行之聲請駁回。
    事  實
甲、原告方面：
一、聲明：
　１被告應給付原告壬○○新台幣（下同）4247,000元；給付原
　  告戊○○○5421,194元；給付原告丁○○○、丙○○○、庚○○、己○○、癸○○、辛○○各30萬元；及均自94年10月
    12日起，至清償日止，按年息百分之五計算之利息。
　２訴訟費用由被告負擔。
　３原告願供擔保請准宣告假執行。
二、陳述：
　１被告乙○○於民國93年07月03日中午12時許，騎乘車牌號碼
　  ＯＩＨ─２２７號重型機車搭載李王彩珠，沿雲林縣水林鄉
    ○○○路，由南向北行經位於該路段編號「灣西十三號」電
    線桿前時，明知應注意車前狀況，並隨時採取必要之安全措
    施，而依當時天氣陰，日間自然光線，道路鋪裝柏油，路面
    因雨後較為濕潤、無缺陷、道路上未有任何障礙物等狀況，
    並非不能注意，卻疏未注意，而撞及在其前方行走之黃慶華
    ，致黃慶華倒地，受有頭部外傷等傷害，引發顱內血死亡。
　２按「因故意或過失，不法侵害他人之權利者，負損害賠償責
　  任。」「汽車、機車或其他非依軌道行駛之動力車輛，在使
    用中加損害於他人者，駕駛人應賠償因此所生之損害。」「
    不法侵害他人致死者，對於支出醫療及增加生活上需要之費
    用或殯葬費之人，亦應負損害賠償責任。」「不法侵害他人
    致死者，被害人之父、母、子、女及配偶，雖非財產上之損
    害，亦得請求賠償相當之金額。」民法第一百八十四條第一
    項前段、第一百九十一條之二前段、第一百九十二條第一項
    、第一百九十四條分別定有明文。
　３原告戊○○○為死者黃慶華之配偶，為死者支出殯葬費用共
　  406455元，醫療費用14,739元。又平日皆與黃慶華共同生活
    ，互相照顧扶持，鶼鷋情深，驟然痛失老伴，悲痛難以言諭
    ，爰請求非財產上之損害賠償500 萬元。合計5421,194元。
　４原告壬○○為黃慶華所生之長子，提供所有土地為黃慶華之
  　墓地，價值247000元，又因父親被撞驟然辭世，悲痛逾恆，
    ，爰請求非財產上之損害賠償400 萬元。合計4247,000元。
　５原告丁○○○、丙○○○、庚○○、己○○、癸○○、辛○○均為黃慶華之子女，各請求非財產上之損害賠償30萬元。
　５上述各項損害，均係被告乙○○不法侵害所生之結果，被告
　  自應負損害賠償責任，為此提起本件訴訟。
　６本件事故，死者黃慶華之家屬業已領取強制汽車責任保險給
　  付一百四十萬元。
  ７對筆事責任鑑定報告認為被害人黃慶華要橫越馬路，原告認
　  為沒有根據，因為從現場看被害人是被撞倒在路邊；對鑑定
    意見認為被害人應負較重的肇事責任，也很不合理，原告不
    能接受。
乙、被告方面：
一、聲明：求為判決駁回原告之訴。
二、陳述：
　１對被告於93年07月03日中午十二時許騎乘機車在雲林縣水林
　  鄉○○○路灣西13號電桿附近撞倒原告之被繼承人黃慶華致
    頭部外傷引起顱內出血死亡之事實不爭執，但我沒有錢可以
    賠償原告。
  ２我的車速並沒有達到每小時60公里；我只稍微擦撞到被害人
　  而已，且被害人倒下的位置也與馬路平行，又我的機車也沒
    有損壞。
    理    由
一、本件原告主張被告於93年07月03日中午十二時許騎乘機車在
    雲林縣水林鄉○○○路灣西13號電桿附近撞倒原告之被繼承
　　人黃慶華致頭部外傷引起顱內出血死亡之事實，為被告所不
　  爭執，復有道路交通事故調查報告表、現場照片、警訊筆錄
    、驗斷書、相驗屍體證明書等件在刑事卷內可據，自堪信原
    告之主張為真正。
二、按「因故意或過失，不法侵害他人之權利者，負損害賠償責
　  任。」「汽車、機車或其他非依軌道行駛之動力車輛，在使
    用中加損害於他人者，駕駛人應賠償因此所生之損害。」「
    不法侵害他人致死者，對於支出醫療及增加生活上需要之費
    用或殯葬費之人，亦應負損害賠償責任。」「不法侵害他人
    致死者，被害人之父、母、子、女及配偶，雖非財產上之損
    害，亦得請求賠償相當之金額。」民法第一百八十四條第一
    項前段、第一百九十一條之二前段、第一百九十二條第一項
    、第一百九十四條分別定有明文。被告對其所造成之損害，
　  自應負賠償責任。
三、原告請求被告給付之各項賠償，是否應予准許，分述如次：
　１醫療費用部分：原告戊○○○主張為黃慶華支出醫療費用共
　  14,739元（自付額部分），有醫療費用收據為憑，目可認為
    有此損害。
　２殯葬費用部分：原告戊○○○主張為死者黃慶華支出殯葬費
　  用共406455元，原告壬○○主張提供其所有土地為黃慶華之
  　墓地，價值247000元，兩人合計請求653455元。本院認為殯
    葬費究竟以多少額度為宜，應以合乎禮俗與民情為度，既不
    宜太舖張浪費，也不宜要求喪家儉約得近乎矯情。法院不妨
    在此考量下，酌定一個適當的額度，而不必就喪家究竟使用
    多少祭品、多少紙錢、幾把香、幾條毛巾等繁瑣的小事逐一
    審查，在此原則下，本院認為殯葬費以四十萬元為適當，其
    中墓地的費用為十萬元，其餘支出為三十萬元。故本件原告
    戊○○○支出殯葬費之損失為三十萬元，原告壬○○為十萬
    元，超過的部分尚非適當，不予允許。
　３精神慰籍金部分：原告戊○○○主張平日皆與黃慶華共同生
　  活，互相照顧扶持，鶼鷋情深，驟然痛失老伴，悲痛難以言
    喻，請求非財產上之損害賠償500 萬元。其餘原告七人主張
    因父親被撞驟然辭世，悲痛逾恆，原告壬○○請求非財產上
　　之損害賠償400 萬元，其餘原告各請求30萬元。本院認為，
　　現今社會中的老人家，因為子女各自婚嫁，各有家庭，或離
　  家就業，很難隨侍在側，老伴就會成為生活上的重要依靠，
    互相照顧扶持，事屬必然，因此若發生意外事故，驟然痛失
    老伴，打擊與悲痛確實是特別大。對子女而言，因父親被撞
    驟然辭世，痛苦亦屬深切。但關於請求非財產上之損害賠償
    ，除了考量實際所受痛苦外，尚應參酌兩造之身分、地位與
    財力等狀（經本院調取兩造的財產及所得資料查閱結果，
    發現原告方面的財產及所得狀明顯較被告為優，但被告在
    水林鄉街上仍有四筆土地與二筆房屋，其中二筆房屋為同一
    門牌號碼，財產總值仍有三百餘萬元，其餘細節本院雖加以
    參考，但認為不宜披露），本院審酌上述一切情狀，認為原
    告戊○○○非財產上之損害數額以80萬元為適當，原告壬○○為50萬元，其餘原告因僅主張30萬元，自不會過高，應予
    照列。
　４綜合上述，原告戊○○○因本件事故所受損害總額為0111萬
    4739元（14,739＋30萬＋80萬＝1114,739），原告壬○○為
    60萬元，其餘原告各為30萬元，原告戊○○○、壬○○二人
    逾此數額之請求，尚非適當，均不予准許。
四、惟按「損害之發生或擴大．被害人與有過失者，法院得減輕
    賠償金額，或免除之。」民法第二百十七條第一項訂有明文
    。經查：
  １本件據被告於肇後在警訊時供稱：「我當時搭載我妻子由法
    輪寺旁右轉新興北路向北方向行駛於車道靠邊線位置，至肇
    事地點我發現黃慶華在車道內靠近邊線位置行走，我即向左
    閃避，但黃慶華又往中心線方向行走，我再向右閃避，卻來
    不及，撞擊到黃慶華後，雙方均倒地受傷等語（見相驗卷第
    十三頁）。其於偵查時亦供陳：我從他身邊擦撞過，我再向
    前倒地後機車刮地，我不小心，有過失等語（見相驗卷第二
    二頁背面），被告所稱被害人自右方欲橫越馬路時，因其閃
    避不及而擦撞到被害人之供述，是否堪予採信（刑事判決予
    以採信），本院認為，本件依卷內之驗斷書及圖之記載及被
    害人屍體照片顯示，被害人所受傷害，除左後頂骨部兩處擦
    傷外，其四肢中左右膝前部各有一處擦傷、右外踝部擦傷、
    左腳中指擦傷，亦即左、右、前方均有擦傷，無法很明確的
    判斷是身體的右、左或後方被撞，但就左右膝前部各有一處
    擦傷及左、右腳均有擦傷以觀，似乎以從後方被撞的可能性
    比較大，因此被告的前揭供述，不甚可信。
　２至於被告之妻李王彩珠雖於刑事第一審審理時證稱：被害人
　  是從機車左方即對向車道要過馬路，被告因而在靠近路中央
    的地方擦撞到被害人云云。然證人李王彩珠案發時是坐在被
    告騎乘機車之後座，是否能清楚看見案發經過，實令人懷疑
    。此外，如依證人李王彩珠所述，被害人係從機車左方接近
    時，遭被告擦撞，依照慣性，被害人倒地位置應在機車左側
    即對向車道或靠近路中央之處。然依現場照片顯示，被害人
    黃慶華倒地後之血跡分佈於被告行駛同向車道路面邊線之右
    側，可知被害人遭被告撞擊後往右方倒去，與證人李王彩珠
    所述之情形不符。從而，證人李王彩珠在刑事庭之證詞不足
    採信，在本民事庭亦無參考價值。
　３檢察官起訴書認為被告行車速度超過該路段速限每小時六十
　  公里之限制，檢察官既曾有此見解，可見這是一個有疑義的
    問題，本民事庭自宜併予討論，查被告於最初警訊時即供稱
    其當時之行車速度約為每小時三十公里等語（見警卷第十四
    頁），核與刑事庭證人李王彩珠於審理時證稱：被告當時速
    度不快，約二、三十公里相符（見刑事第一審卷第20頁）。
    此外，事故現場並未留下煞車痕跡，無從估算被告當時之行
    車速度。又從被害人身體外部受傷情研判（外傷不多，看起
    來也不嚴重），也無法認定被告有超速之過失。
　４本件經臺灣省嘉雲區車輛行車事故鑑定委員會鑑定結果：
    （一）若行人由南往北行走被撞，則１乙○○駕駛重機車，
          未注意車前狀況撞及於快車道內行走之行人，為肇事
          主因。２黃慶華行人，未靠邊行走，為肇事次因。
    （二）若行人由東向西穿越道路，則黃慶華行人穿越道路未
          注意左方來車，為肇事主因，乙○○駕駛重機車，未
          注意車前狀況，為肇事次因。
    此有該委員會嘉鑑字第０九三五八一二八０Ｂ函文及所附之
    鑑定意見書一份在卷可憑（見相驗卷第四七頁）。本院依據
    前述的理由，採取（一）的見解，亦即被告為肇事主因，被
    害人為肇事次因。關於雙方肇事責任輕重的認定，與刑事判
    決不同。
  ５本院認為被告對於本件事故應負擔之過失責任為十分之六，
    被害人為十分之四，而原告所受損害，亦以由兩造按過失責
    任比例負擔為合理，故原告可向被告請求賠償之金額均應乘
    以十分之六，依此比例計算之結果：原告戊○○○為668843
　　元；原告壬○○為36萬元，其餘原告各為18萬元。
五、按強制汽車責任保險法第三十條規定：「保險人依本法規定
    給付之保險金，視為加害人或被保險人損害賠償金額之一部
    分，加害人或被保險人受賠償請求時，得扣除之」。查本件
    原告已受領強制汽車責任保險之保險給付一百四十萬元，此
    經原告陳明在卷，依民法第1144條第01款規定，應由原告八
    人平均受領，則每人受領給付之金額為175000完，該金額應
    自原告分別得靖求之金額中扣除。經扣除後，原告依據侵權
    行為之法律關係，得請求被告賠償之金額分別為：原告壬○○185000元；原告戊○○○493843元；其餘原告各為5000元
    ，及均自94年10月12日起，至清償日止，按週年利率百分之
    五計算之法定遲延利息。原告之請求在此範圍內，均於法有
    據，應予准許。超過此部分之請求則為無理由，應予駁回。
六、本件原告勝訴部分，所命給付金額均未逾50萬元，應依職權
    宣告假執行。至於原告之請求被駁回部分，其假執行之聲請
    ，因訴之駁回而失所依附，應併予駁回。
七、結論：本件原告之訴為一部有理由，一部無理由，並依民事
    訴訟法第79條、第389 條第01項第05款判決如主文。
中　　華　　民　　國　　94　　年　　12　　月　　6 　　日
                  民事第一庭    法  官  邱瑞裕
以上為正本，係照原本作成。
如對本判決上訴，須於判決送達後20日內向本院提出上訴狀
中　　華　　民　　國　　94　　年　　12　　月　　6 　　日
                                書記官　周玄鎮
